最高法院刑事判決　　　　　　　　　　　　　　　八十八年度台上字第四○二七號
　　上　訴　人　甲○○
右上訴人因違反麻醉藥品管理條例案件，不服台灣高等法院高雄分院中華民國八十六
年七月十七日第二審判決（八十六年度上訴字第九七七號，起訴案號：台灣高雄地方
法院檢察署八十三年度偵字第一四七九七、一四八三七號），提起上訴，本院判決如
左：
    主  文
原判決關於非法販賣化學合成麻醉藥品部分撤銷，發回台灣高等法院高雄分院。
    理  由
本件原判決認定上訴人甲○○與張遠輝共同意圖基於販賣化學合成麻醉藥品安非他命
圖利之概括犯意，由上訴人在屏東地區向不詳姓名之人購入安非他命後，除留少部分
供其與張遠輝吸用外，將其餘安非他命以夾鏈袋加以分裝，並於民國八十三年一月間
起，至同年七月二十八日止，在高雄市新興區○○○路七十四號假日大飯店五○五室
、高雄市○○區○○街六十八號同愛城遊藝場等地，再略加差價而以每包新台幣（下
同）一千元之價格，連續約四次將安非他命售予楊麗雲，連續約十六次將安非他命售
予顏玉梅，每次販賣一包至二包不等，藉以賺取其中之差價牟利。嗣於八十三年六月
二十四日下午三時三十分許，經警在高雄市新興區○○○路七十四號假日大飯店五○
五室查獲上訴人及張遠輝、楊麗雲，並扣得張遠輝及上訴人共同持有殘餘微量安非他
命夾鏈袋七個；復於八十三年七月二十七日下午一時四十分許，顏玉梅至高雄市新興
區○○○路七十四號假日大飯店五○五室，欲向張遠輝及上訴人購買安非他命，並約
定於翌日即八十三年七月二十八日晚上九時許，在該飯店五○五室交貨，嗣於當（二
十八）日晚上九時許，經警在假日大飯店五○五室查獲上訴人及顏玉梅，並扣得張遠
輝及上訴人共同持有安非他命一包（驗餘毛重○‧二○公克）等情，因而維持第一審
關於論處上訴人共同連續非法販賣化學合成麻醉藥品罪刑部分之判決，駁回此部分上
訴人在第二審之上訴，固非無見。
惟查(一)、有罪之判決書事實一欄，為適用法令之依據，應將法院依職權認定與犯罪構
成要件有關之事項，詳記於事實欄，然後於理由內逐一說明其憑以認定之證據，使事
實及理由兩相一致，方為合法。若事實未有此記載，而理由加以說明，為理由失其依
據；如事實有此記載，理由未予說明，則為理由不備，按諸刑事訴訟法第三百七十九
條第十四款規定，其判決當然為違背法令。而修正前之麻醉藥品管理條例第十三條之
一第二項第一款之非法販賣化學合成麻醉藥品罪，以行為人有營利目的（意思），而
非法販入或賣出化學合成麻醉藥品或二者兼而有之者，為其構成要件。故行為人是否
非法販賣及有無此項犯罪目的條件（營利意思），自應於事實欄內為詳實之記載，然
後於理由內說明其憑以認定之證據，始稱適法。原判決論上訴人非法販賣化學合成麻
醉藥品罪，但其事實欄內對上訴人出售安非他命與楊麗雲、顏玉梅是否非法販賣，未
詳加記載認定，已難資為適用法律之依據。又其事實欄雖記載上訴人與張遠輝基於販
賣安非他命圖利之概括犯意，由上訴人向不詳姓名人士購入安非他命，除留存少部分
供其與張遠輝吸用外，將其餘安非他命分裝，再略加差價以每包一千元價格出售與楊
麗雲、顏玉梅，藉以賺取差價牟利等情，但究竟憑何證據認定上訴人將其所販入之安
非他命分裝，再略加差價出售，而從中賺取差價，未於理由內論述說明，亦嫌理由欠
備，均難謂為適法。(二)、共同被告所為不利於己之陳述，固得採為其他共同被告犯罪
之證據，但此項不利之陳述，須無瑕疵可指，且就其他方面調查又與事實相符者，始
得採為犯罪事實之認定，若不為調查，而專憑此項供述即為其他共同被告犯罪事實之
認定，顯與刑事訴訟法第一百五十六條第二項之規定有違。上訴人始終堅決否認有非
法販賣安非他命之犯行，原判決則根據共同被告楊麗雲及顏玉梅於警訊及第一審偵審
中之供述，認定上訴人有本件之犯行。卷查楊麗雲於警訊中供稱：「我所吸食安非他
命係向張遠輝購得吸食。」「我自八十三年一月間開始前往高雄市假日大飯店五○五
號房內購得，最後一次於八十三年六月二十四日下午三時許，在假日大飯店五○五號
房內購得，每次均購得一小包安非他命，價錢新台幣一千元，我總共向張遠輝購得三
至四次安非他命吸食。」（見高雄市政府警察局三民分局警訊卷第五頁至第八頁）；
於檢察官偵查中供稱：「我到假日飯店房間找張遠輝後，由他提供安非他命給我吸幾
口，我就丟一千元給他，大概三、四次，八十三年六月間一次，八十三年一月間一次
，其間又有一、二次忘了。」「我去時他們（上訴人及張遠輝）均在場，我不知錢誰
拿去。」（見偵字第一四八三七號影印卷第五、六頁）；於第一審供稱：「我去的時
候就拿錢給他們，他們就給我安非他命吸食。」「共三、四次，每次一千元，買的時
候只有一次是二人在一起，其餘時候都只有其中一人，因其二人是同居關係，我也沒
過問東西到底是誰的，就是錢給他們在場的人而已。」「（是否確實向張遠輝及甲○
○二人購買安非他命？）是。」（見第一審法院訴字卷第二十頁正面）。顏玉梅於警
訊中供稱：「我於八十三年七月二十七日十三時四十分許，在高雄市○○路與民主橫
路口，以二千元向張遠輝及甲○○二人購買安非他命，因當時張遠輝沒拿安非他命給
我，約好今天晚上二十一時在假日飯店五○五室交貨。」「我共向他們二人買過十六
次安非他命。」（見高雄市政府警察局新興分局卷第二頁），於偵查中供稱：「甲○
○有時以一包（安非他命）一千元賣給我。」「張遠輝是甲○○同居人，有時是他拿
給我。」「（向甲○○買）十六次。」（見偵字第一四七九七號卷第九頁）於第一審
供稱：「我也是錢給他們二人，他們把東西給我。」「每次一千元。」「約（買）十
六次。」（見第一審法院訴字卷第十九頁背面）各等語。微論楊麗雲上開供述，究竟
是向張遠輝或是向上訴人或向彼二人購買安非他命，語焉不詳，前後不一，而上訴人
於八十三年六月二十四日警訊時供稱：「（假日飯店五○五室）由我本人所承租，約
住了二個多月了。」（見上揭三民分局偵查卷第九頁）；張遠輝於偵查中供稱：「（
你們在何處同居）假日飯店，八十三年六、七月間。」（見偵字第一四七九七號卷第
十三頁正面），如果無訛，楊麗雲所供於八十三年一月間即在假日飯店五○五室向上
訴人及張遠輝購買安非他命吸用云云，已非全無瑕疵。且究竟有何補強證據證明楊麗
雲所謂向上訴人購買四次安非他命，顏玉梅所謂向上訴人購買十六次安非他命等情，
與事實相符，原判決亦未詳加調查說明，遽為判決，尚嫌速斷而難昭信服。(三)、上訴
人行為後，毒品危害防制條例已於八十七年五月二十日修正公布，並於同年月二十二
日生效。安非他命依該條例第二條第二項第二款之規定列為第二級毒品。而製造、運
輸、販賣第二級毒品者，處無期徒刑或七年以上有期徒刑，得併科新台幣七百萬元以
下罰金，同條例第四條第二項復定有明文。其法定刑較諸修正前之麻醉藥品管理條例
第十三條之一第二項第一款之非法販賣化學合成麻醉藥品罪為重，原判決未及比較新
舊法之適用，亦屬無可維持。上訴意旨指摘原判決關於此部分不當，尚非無理由，應
認有撤銷發回更審之原因。
據上論結，應依刑事訴訟法第三百九十七條、第四百零一條，判決如主文。
中      華      民      國    八十八    年      七      月    二十九    日
                              最高法院刑事第五庭
                                  審判長法官  董  明  霈
                                        法官  丁  錦  清
                                        法官  賴  忠  星
                                        法官  林  茂  雄
                                        法官  王  居  財
      右正本證明與原本無異
                                              書  記  官
中      華      民      國    八十八    年      八      月      四      日
